【裁判字號】    90,訴,73
【裁判日期】    901120
【裁判案由】    違反槍砲彈藥刀械管制條例等
【裁判全文】
臺灣宜蘭地方法院刑事判決                              九十年度訴字第七三號
    公  訴  人  臺灣宜蘭地方法院檢察署檢察官
    被      告  戊○○
    被      告  乙○○
    右二人共同
    選任辯護人  簡坤山
右列被告因違反槍砲彈藥刀械管制條例等案件，經檢察官提起公訴（九十年度偵字第
十九號），本院判決如左：
    主  文
戊○○未經許可，寄藏手槍，處有期徒刑伍年肆月，併科罰金新台幣拾伍萬元，罰金
如易服勞役，以銀元佰元即新臺幣玖佰元折算壹日。又以加害生命、身體之事，恐
嚇他人致生危害於安全，處有期徒刑柒月。應執行有期徒刑伍年陸月，併科罰金新台
幣拾伍萬元，罰金如易服勞役，以銀元佰元即新臺幣玖佰元折算壹日。扣案製式九
０手槍壹枝（含彈匣，槍枝管制編號0000000000號）及製式左輪手槍壹支
（槍枝管制編號0000000000號）均沒收之。
乙○○共同未經許可，持有手槍，處有期徒刑伍年貳月，併科罰金新台幣捌萬元，罰
金如易服勞役，以銀元佰元即新臺幣玖佰元折算壹日。扣案製式九０手槍壹枝（含
彈匣，槍枝管制編號0000000000號）及製式左輪手槍壹支（槍枝管制編號
0000000000號）均沒收之。
    事  實
一、戊○○明知未經許可，不得無故持有具殺傷力之手槍及子彈，竟於民國八十八年
    底某日間在台中縣某處吳連科（已死亡）處收受具有殺傷力之制式九０手槍一枝
    （含彈匣）、九０手槍子彈二顆、制式左輪手槍一枝及左輪手槍子彈十顆，並受
    託將之寄藏；另於八十九年十二月十三日晚間，戊○○、乙○○、甲○○等人於
    閒聊中談及戊○○與丙○○之間曾因戊○○與丙○○之女交往過程中，因細故發
    生糾紛，戊○○遭丙○○毆傷之不悅往事加上之前所飲用之酒精影響作祟（未達
    酒醉），戊○○與乙○○二人便因此心生教訓、恐嚇之動機，二人基於共同犯意
    聯絡，由戊○○駕駛車牌號碼Ｒ五─ＯＯ二七號自用小客車搭載乙○○及不知情
    之甲○○（另為不起訴處分），接續於同日二十三時三十七分許，先後共同持槍
    至丙○○位於宜蘭縣冬山鄉○○路六一五號住處，由乙○○下車按鈴尋找丙○○
    理論未果，戊○○便持前揭二把制式手槍朝大門連開四槍警告，後得知丙○○可
    能在宜蘭縣冬山鄉二二一號其所經營之「新卉」花店，二人便又駕車前往「新卉
    」花店前，並且朝天花板開一槍警告，致使丙○○之家人心生畏懼，二人事後將
    該二把制式手槍及彈殼十顆置於宜蘭縣三星鄉○○路六六之四七號住處附近田地
    內，嗣於八十九年十二月十五日經警循線查獲，並扣得前揭手槍二把及彈殼十枚
    。
二、案經宜蘭縣警察局羅東分局移送臺灣宜蘭地方法院檢察署檢察官偵查起訴。
    理  由
一、訊據被告戊○○及乙○○均對於前揭時曾與乙○○及甲○○共同先後前往丙○○
    之住處及花店等事實固坦承，惟均矢口否認有前揭共同寄藏行為及恐嚇之事實，
    戊○○辯稱：當天於丙○○及花店二地，分別是由乙○○及甲○○二人開槍，其
    並未開槍，且槍枝為乙○○所有，至於警訊及偵查中雖供述於丙○○住處及花店
    之槍響是其所擊發，但當時僅係基於不想因為自己與丙○○之糾紛而累及甲○○
    ，因此於警、偵訊中所為不利於己之供述並不實在等語；乙○○則以：當天晚上
    約八點多我們四人（甲○○、丁○○、戊○○及我）共喝高梁酒一瓶，喝完酒後
    到朋友家中泡茶，期間聊到丙○○打戊○○的事情，後來就是要去丙○○家找他
    理論，槍是戊○○拿出來時我才知道，後來到丙○○家中我們下去按電鈴，我問
    說丙○○有沒有在家，後來屋內的人答稱沒有在家，丙○○在花店，當時我問完
    有沒有人在家，我均係事後才得知戊○○要開槍，且當時曾經制止戊○○等語置
    辯。然查：
（一）本件查獲之槍彈，經送內政部警政署刑事警察局以性能檢驗法、試射法及比對
      顯微鏡比對法鑑定結果，認該二支槍枝分別係：「送鑑製式九０手槍一枝（含
      彈匣，槍枝管制編號0000000000號），認係美國ＳＭＩＴＨ＆ＷＥ
      ＳＳＯＮ廠製，ＳＷ三八Ｏ型，口徑Ｏ、三八Ｏ吋之制式半自動手槍，槍號為
      ＲＡＡ一六三三，槍管內具有陸條左旋來復線，機械性能良好，任具有殺傷力
      。」；「送鑑製式左輪手槍一支（槍枝管制編號0000000000號），
      認係巴西ＴＡＵＲＵＳ廠製八五ＣＨ型口徑Ｏ、三八吋之製式轉輪手槍，槍號
      ＯＨ四八二二八，槍管內具伍條右旋來復線，機械性能良好，認具殺傷力。」
      、「子彈十顆係已擊發之制式Ｏ、三八吋口徑子彈彈殼，是由送鑑定制式左輪
      手槍所擊發」、「子彈二顆是以及發之口徑Ｏ、三八吋子彈彈殼，是送鑑定制
      式九０手槍所擊發」等情，有該局九十年一月十日（八九）刑鑑字第二Ｏ一五
      三Ｏ號鑑驗通知書一紙附卷可稽。
（二）另右揭事實業據被告戊○○於偵查中及本院第一次及第二次調查程序中曾供承
      ：丁○○提起我在當時與丙○○的女兒交往時，遭到丙○○反對，被丙○○找
      人一起來打我，心裡越想越氣，加上又喝了酒，便持槍載著乙○○及甲○○二
      人，直接開到丙○○位於太和路六一五號住處，到達後乙○○和我一起下車，
      甲○○醉倒在後座，我請乙○○幫我叫門，並問丙○○是否在家，便聽到二樓
      有女聲說不在，我便手持槍朝大門開了四槍，開完後馬上到新卉花店，朝騎樓
      天花板又開了一槍等語（見偵查卷第五頁反面警訊筆錄）、「‧‧‧由我開車
      ，乙○○坐副駕駛座，甲○○坐後座，在車上我告訴乙○○要去丙○○家中開
      槍。」、「（問：你在開槍時乙○○有無制止？）無。」（見偵查卷第四十六
      頁、第四十七頁反面偵訊筆錄）、「那二把槍於三年前吳連科在台中交給我，
      至於三年前何時交給我我已忘記，他當時是用背包交給我的，是吳連科死後我
      才將背包打開，才發現裡面有兩把手槍，當初他交給我是要我幫他保管，並沒
      有交代何時要拿回去，後來發現是槍枝後並沒有交給警方。」、「案發後槍有
      交給乙○○保管。」、「‧‧‧到丙○○家中發現丙○○不在家，但知道樓上
      有人，所以就到車上拿出兩把槍對他家鐵門共開四槍，左右手各擊發二槍，當
      時樓上有人說丙○○在花店，開完槍我就到花店，到花店也找不到丙○○，就
      用扣案之左輪手槍對空擊發一槍，當時實在很生氣，有喝點酒且被朋友譏笑所
      以才會開槍。」（九十年六月二十二日訊問筆錄）等語綦詳；另同案被告；乙○○供述：「當時是戊○○提議要到丙○○家中及花店開槍，槍枝事戊○○拿
      出來」、「當天到丙○○家中，戊○○叫我下車按電鈴，後來戊○○下車開槍
      ，後來又到花店開槍」等語（見偵查卷第十一頁反面警訊筆錄及第四十八頁偵
      訊筆錄）；再甫以證人黃宛萍於警訊中證述：尚未開槍前，我聽見汽車開門聲
      音，我從二樓打開落地窗往下看，並詢問是何人？對方回答要找我父親，我對
      他們說他不在家，在花店，此時旁邊有一人罵髒話，然後開一槍，並就趕快跑
      進去，之後就一連串槍聲等語（見偵查卷第十九頁），綜上所述，被告二人連
      續警訊、偵查中及本院第一次、第二次調查程序之供述與證人黃宛萍對於案件
      經過陳述所言大致相符，是本件犯罪經過應足認定，而由被告戊○○供述及被
      告乙○○於警訊中供述得見，本件被告乙○○對於持槍前往開槍一事於事先知
      悉，且於丙○○家中亦有代為鳴按門鈴以便確定丙○○是否在家之行為，是應
      足以推定被告二人對於持有槍枝及恐嚇之犯行具有犯意聯絡、行為分擔，另雖
      證人甲○○於本院審理中雖證稱：在丙○○家外事由乙○○開槍，在花店是由
      其所開槍等語，然由被告二人所言得知，甲○○當時處於酒醉狀態，此亦經台
      灣宜蘭地方法院檢察署檢察官為不起訴處分，故而證人甲○○於本院所為證言
      應係事後為迴護被告戊○○之詞，不足採信，另被告戊○○事後大幅更易前詞
      及被告乙○○辯稱不知戊○○要前往丙○○家中開槍之辯詞亦均屬事後卸責之
      詞，均不足採信。此外，有開扣案制式左輪手槍一枝、制式九０手槍一支及彈
      殼等扣案可稽。本件事證已臻明確，被告二人犯行堪予認定。
二、論罪及科刑之理由：
（一）按寄藏與持有，均係將物置於自己實力支配之下，僅寄藏必先有他人之持有行
      為，而後始為之受寄代藏而已，故寄藏之受人委託代為保管，其保管之本身，
      亦屬持有，是槍砲彈藥刀械管制條例第七條第四項、第十一條第三項雖將「持
      有」與「寄藏」為分別之處罰規定，則單純之「持有」，固不包括「寄藏」，
      但「寄藏」之受人委託代為保管，其保管之本身所為之「持有」，既係「寄藏
      」之當然結果，法律上自宜僅就「寄藏」行為為包括之評價，不應另就「持有
      」予以論罪。（最高法院七十四年度臺上字第三四００號判例及八十二年度臺
      上字第一二九三號判決可資參酌）。核被告戊○○所為係犯係犯槍砲彈藥刀械
      管制條例第七條第四項之寄藏槍枝罪行、第十二條第四項寄藏子彈罪名及刑法
      第三百零五條第一項之恐嚇罪。被告乙○○所為係犯係犯槍砲彈藥刀械管制條
      例第七條第四項之持有槍枝罪行、第十二條第四項持有子彈罪名及刑法第三百
      零五條之恐嚇罪。
（二）被告二人對於槍砲彈藥刀械管制條例第七條第四項之持有槍枝罪行、第十二條
      第四項持有子彈罪名及刑法第三百零五條之恐嚇罪具有犯意聯絡、行為分擔，
      為共同正犯。其中被告戊○○以一寄藏行為同時觸犯槍砲彈藥刀械管制條例第
      七條第四項之寄藏槍枝罪行、第十二條第四項寄藏子彈二罪名，為想像競合犯
      ，應從一重之第七條第四項未經許可寄藏手槍罪處斷。而被告乙○○以一持有
      行為同時觸犯槍砲彈藥刀械管制條例第七條第四項之持有槍枝罪行及第十二條
      第四項之持有手槍罪行，為想像競合犯，應從一重之第七條第四項未經許可持
      有槍枝罪處斷。被告乙○○所為前開二罪間，具有方法、結果之牽連關係，應
      依牽連犯規定，從一重之未經許可持有槍枝罪論斷；至被告戊○○因非自始即
      意圖以寄藏槍枝為犯他罪之方法，而係在單純寄藏之狀態繼續情形之下，於寄
      藏狀態繼續中之時點，而另行起意，據以為恐嚇之工具，故其所犯違反槍砲彈
      藥刀械管制條例第七條第四項與刑法第三百零五條恐嚇罪二罪間，犯意各別，
      行為互殊，應分論併罰。
（三）爰審酌被告戊○○於現今槍枝氾濫之際，猶受託寄藏槍枝，且持以恐嚇他人嚴
      重危害社會治安，惟因其一時酒後情緒失控、長期持有槍枝未據以為其他犯行
      ，且本件亦未傷及他人身體、生命，及犯後表明悔過之意、對於坦承部分犯行
      、態度尚稱良好等一切情狀，爰酌情量處如主文所示之刑，並定應執行刑，併
      就所處罰金部分併諭知易服勞役折算之標準，以示懲儆；另審酌被告乙○○受
      友人影響且一時酒精作祟影響思慮，而共同犯下本件持有槍枝恐嚇他人之罪行
      ，其行為對於社會治安之危害性甚大，然幸未傷及無辜，及犯後飾言卸責之態
      度等一切情形，爰酌情量處如主文所示之刑，併就所處罰金部分併諭知易服勞
      役折算之標準，以示懲戒。扣案之製式九０手槍壹枝（含彈匣，槍枝管制編號
      0000000000號）及製式左輪手槍壹支（槍枝管制編號000000
      0000號），均具有殺傷力，均係違禁物，應依刑法第三十八條第一項第一
      款並併予宣告沒收之。另剩餘左輪槍彈殼十顆、半自動手槍彈殼二個及彈殼碎
      片二個均非屬違禁物，爰不予宣告沒收。
三、按雖依槍砲彈藥刀械管制條例第十九條第一項之規定，犯同條例第十一條，經判
    處有期徒刑者，應於刑之執行完畢或赦免後令入勞動場所強制工作，其期間為三
    年。惟按保安處分係對受處分人將來之危險性所為之處置，以達教化與治療之目
    的，為刑罰之補充制度，我國現行刑法採刑罰與保安處分雙軌制，要在維持行為
    責任之刑罰原則下，為強化其協助行為人再社會化之功能，以及改善行為人潛在
    之危險性格，期能達成根治犯罪原因、預防犯罪之特別目的，保安處分之措施亦
    含社會隔離、拘束身體自由之性質，其限制人民之權利，實與「刑罰」同（參見
    司法院大法官議決釋字第四七一號解釋理由書），而槍砲彈藥刀械管制條例第十
    九條第一項雖規定：「犯第七條、第八條、第十條、第十一條、第十二條第一項
    至第三項、第十三條第一項至第三項之罪，經判處有期徒刑者，應於刑之執行完
    畢或赦免後，令入勞動場所，強制工作，其期間為三年」，惟槍砲彈藥刀械管制
    條例第七條、第八條、第十條、第十一條、第十二條第一項至第三項、第十三條
    第一項至第三項各條本身均明定有不同程度之「刑罰」，今違反上開各條規定經
    判處有期徒刑者，不問行為人反社會危險性如何，一律應依上開規定諭知「於刑
    之執行完畢或赦免後，令入勞動場所，強制工作，其期間為三年」，而此屬保安
    處分中之強制工作既具「刑罰」之性質，已如前所述，則似係就行為人「一犯罪
    行為」分別依上述規定科處「二次刑罰」（按此部分係直接依所觸犯之罪名，再
    為一次宣告強制工作三年之「刑罰」，與依行為人個案無關犯罪行為之反社會性
    予以審酌，再諭知強制工作之情形應予區分），應已違反民主法治國家「一罪不
    兩罰」之根本原則，為抵觸憲法第八條之法律規定。次按保安處分中之強制工作
    旨在對嚴重職業性犯罪及欠缺正確工作觀念或無正常工作因而犯罪者，強制其從
    事勞動，學習一技之長及正確之謀生觀念，使其日後重返社會，能適應社會生活
    ，即依個案行為人之危險性格，決定應否交付強制工作（以上參見司法院大法官
    議決釋字第四七一號解釋理由書），是在權衡是否應對犯罪之被告宣告強制工作
    時，應審酌被告是否有犯罪之習慣、以犯罪為常業或因無正常而犯罪等情形，亦
    即而應回歸刑法第九十條第一項有關強制工作之要件予以個案審酌。經本院審酌
    本件被告二人此次係因一時酒精影響情緒失控，一時失慮犯下本件犯行，而非有
    犯罪習慣之程度，亦無以犯某種犯罪為常業或因遊蕩、懶惰成習而犯罪之情形，
    依刑法第九十條第一項規定之要件，本件被告二人均尚無宣告強制工作，以矯治
    其反社會危險性之必要，爰均不另為強制工作之諭知，併予敘明。
據上論結，應依刑事訴訟法第二百九十九條第一項前段，槍砲彈藥刀械管制條例第七
條第四項、第十二條第四項、刑法第三百零五條，刑法第十一條前段、第五十一條第
五款、第五十五條、第四十二條第二項、第三十八條第一項第一款，罰金罰鍰提高標
準條例第二條，現行法規所定貨幣單位折算新臺幣條例第二條，判決如主文。
本案經檢察官廖允松到庭執行職務
中      華      民      國      九十     年       十一   月     二十    日
                                  臺灣宜蘭地方法院刑事第一庭
                                            法  官
右正本證明與原本無異。
如不服本判決，應於判決送達後十日內向本院提出上訴狀。（應附繕本）
                                            書記官
中      華      民      國     九十     年       月       日
附錄本案論罪科刑法條全文
槍砲彈藥刀械管制條例第七條第四項
槍砲彈藥刀械管制條例第十二條第四項
刑法第三百零五條


司法院資訊處製作；財團法人民間司法改革基金會備份。
